【裁判字號】    89,上易,4781
【裁判日期】    890927
【裁判案由】    妨害自由
【裁判全文】
臺灣高等法院刑事判決                          八十九年度上易字第四七八一號
    上  訴  人  臺灣基隆地方法院檢察署檢察官
    被      告  丁○○
    選任辯護人  余鐘柳
    被      告  甲○○
右上訴人因被告妨害自由案件，不服臺灣基隆地方法院八十九年度易字第四三一號，
中華民國八十九年九月二十七日第一審判決（起訴案號：臺灣基隆地方法院檢察署八
十九年度偵字第一三四六號）提起上訴，本院判決如左：
    主  文
上訴駁回。
    理  由
一、公訴意旨略以：緣丁○○、甲○○二人因甲○○委託乙○○辦理其外祖父之喪葬
    事宜，認為乙○○有偷工減料情事，丁○○、甲○○乃基於恐嚇之概括犯意聯絡
    ，於民國八十九年二月十八日下午四時三十分許，在台北縣瑞芳鎮○○○○路十
    三巷前，由丁○○以台語「幹你娘，你做什麼，你給我注意。」（公然侮辱部分
    ，業據乙○○於偵查中撤回告訴）；甲○○則以「你是看不認識的，你給我注意
    。」等語恐嚇乙○○。丁○○、甲○○復於同日晚間十時三十分許，在台北縣瑞
    芳鎮○○路一七三號乙○○所經營之「新永順棺木行」，丁○○以台語「幹你娘
    ⅩⅩ，你別假了，你出來的時候要注意。」甲○○則以台語「你出來的時候要小
    心點。」各等語恐嚇乙○○，使乙○○心生畏懼，致生危害於乙○○之安全，因
    認丁○○、甲○○涉有刑法第三百零五條之恐嚇危害安全罪嫌。
二、按犯罪事實應依證據認定之，無證據不得推定其犯罪事實；又不能證明被告犯罪
    者，應諭知無罪之判決，刑事訴訟法第一百五十四條、第三百零一條第一項分別
    定有明文。又刑法第三百零五條之恐嚇罪，所稱以加害生命、身體、自由、名譽
    、財產之事，恐赫他人者，係指以使人心生畏怖心為目的，而通知將加惡害之旨
    於被害人而言（最高法院五十二年台上字第七五一號判例參照）。
三、訊據被告丁○○、甲○○二人固坦承有於八十九年二月十八日晚間十時許，在告
    訴人乙○○所經營之「新永順棺木行」，因委託乙○○辦理甲○○外祖父喪葬事
宜，彼此發生糾紛而互以三字經相罵，惟均堅決否認有何恐嚇犯行，並均辯稱：
    「伊二人與乙○○理論，一言不合而相互辱罵，但並未出言恐嚇告訴人」等語。
    而公訴人認為被告二人有恐嚇危害安全犯行，無非以告訴人乙○○之告訴及證人
    即乙○○之妻李秀珠之證詞為其論據。
四、經查：
    (一)告訴人乙○○於八十九年二月十八日警訊時指稱：「當時丁○○與另一位姓朱
      之男子，兩人至我店前時，丁○○就先行大喊『李，有沒有在』，後姓朱之男
      子就稱『你出來就知道』，丁○○就大罵『幹你娘ⅩⅩ，你別假了，你出來的
      時候要注意』。因當時我心生畏懼，丁○○一直敲我的鐵門，我不敢直接出面
      ，面對丁○○，要我不好過日子，我要請我兒子報案時，丁○○稱不要報警，
      沒有用，我爸爸是做代表。後大罵幹你老母ⅩⅩ，用腳踢鐵門後（說）『有膽
      子給我出來』。接著姓朱之男子（說）『你出來的時候給我小心』，後丁○○
      就用手將我店裡桌上的東西掃散於地面後恐嚇我要注意」等語。證人李秀珠亦
      於八十九年二月二十四日警訊時證稱：「當時丁○○與姓朱之男子先行大喊『
      李，有沒有在』出來，及大罵幹你娘ⅩⅩ，如店要做，給我注意小心等語，並
      將我店內桌上的東西掃散落於地面」等語。乙○○與李秀珠嗣於偵查中到庭分
      別證稱：「桌上的東西，是丁○○進入我家，我家狗吠，丁○○嚇到倒退，靠
      到桌子，所以桌上的東西掉落地面。我太太有報警，但警察來時，他二人已離
      開。當時只有他二人來，沒有帶其他人，也沒看到有帶兇器，也沒有動手，只
      有開口罵，罵三字經『幹你娘』，是他二人均有罵三字經，沒有恐嚇，只有大
      聲罵及咆哮，我太太才打電話給一一九，警察沒有來他們就先離開。」「只有
      我及我先生及被告二人在場，沒有其他鄰居在場，當時是對方兩個人，一個在
      門裡，一個在門外，我家的狗叫，對方有一個人嚇到，倒退將桌上的東西碰落
      地面。當時沒有動手，只有爭吵，罵一罵就離開了。」各等語（見偵查卷第十
      八頁以下）。告訴人乙○○與證人李秀珠二人，先於警訊時稱丁○○用手將桌
      上物品掃落地面，繼則於偵查中改稱丁○○因遭狗吠而倒退時，將桌上物品碰
      落地面。又均於偵查中指稱被告二人只是與告訴人爭吵互罵，其告訴與證詞，
      前後不一，渠等所為之指述及證詞，並非無瑕疵。
    (二)被告二人於八十九年二月十八日晚間十時許，在告訴人所經營之棺木行門前，
      與告訴人及李秀珠彼此互罵，被告二人未進入告訴人店內，亦未出言恐嚇告訴
      人等情，業據證人許金凌於偵查中及證人丙○○於原審證述屬實。（見偵查卷
      第二十八頁反面、原審卷第二十八頁）
    (三)被告二人於警訊、偵查及審理時之供詞始終一致，且與證人許金凌、丙○○之
      證詞彼此相符，而告訴人之告訴及證人李秀珠之證詞，則有瑕疵，已如前述，
      此外，又查無其他證據足以證明被告二人有恐嚇危害安全之犯行，尚難以告訴
      人有瑕疵之指訴及證人李秀珠有瑕疵之證詞，遽認被告二人有恐嚇危害安全之
      事實。
    綜上所述，不能證明被告等犯罪，自應為無罪判決之諭知。
五、原審以不能證明被告等犯罪而為無罪之諭知，經核並無不合，檢察官上訴猶以「
    右開事實，已據告訴人及證人李秀珠指訴明確」、「被告等於偵查中並未聲請傳
    喚證人丙○○，且證人丙○○是否目睹整個案發情形」等陳詞指摘原判決不當，
    請求將原判決撤銷改判云云。惟查：告訴人之指訴及證人李秀珠指證，並非無瑕
    疵，且無補強證據，已如前述，且被告等於偵查中已聲請傳喚證人丙○○（見偵
    查第十八頁），又證人丙○○於原審已就其目睹整個爭執過程證述甚詳（見原審
    卷第二十八頁），亦如前述，綜上，檢察官之上訴為無理由，應予駁回。
據上論斷，應依刑事訴訟法第三百六十八條，判決如主文。
本案經檢察官呂丁旺到庭執行職務。
中      華      民      國      九十      年      二    月      十六  日
                              臺灣高等法院刑事第二十四庭
                                  審判長法  官  陳  貽  男
                                        法  官  王  炳  梁
                                        法  官  李  世  貴
右正本證明與原本無異。
不得上訴。
                                        書記官  魏  汝  萍
中      華      民      國      九十      年      二    月      十九  日


司法院資訊處製作；財團法人民間司法改革基金會備份。
